【裁判字號】    99,易,139
【裁判日期】    990825
【裁判案由】    傷害
【裁判全文】
臺灣新竹地方法院刑事判決               99年度易字第139號
公  訴  人  臺灣新竹地方法院檢察署檢察官
被      告  甲○○
選任辯護人  李晉安律師
被      告  丙○○
上列被告等2 人因傷害案件，經檢察官聲請簡易判決處刑（98年
度偵字第7350號），本院認不應依簡易判決處刑（原簡易程序案
號：99年度審竹簡字第1 號），裁定改依通常程序審理，判決如
下︰
    主  文
丙○○犯傷害罪，處有期徒刑貳月，如易科罰金，以新臺幣壹仟
元折算壹日。
甲○○無罪。
    事  實
一、丙○○、甲○○、乙○○係住在位於新竹市○○路○段476
    巷「春福聯合國」社區之居民，乙○○時任該社區管理委員
    會之主任委員，緣乙○○於民國98年8 月24日15時23分許在
    新竹市○○路○段476 巷36號之1 即上開社區之警衛室前，
    與甲○○因社區油漆工程所生氣味問題發生口角爭執，時在
    新竹市○○路○段476 巷34號5 樓住處睡覺之丙○○聽聞上
    開二人爭執聲音，因平時即不認同乙○○之行事風格，且不
    滿休息時間受到打擾，便在其住處陽台大聲往下聲援甲○○
    稱：乙○○並非合法的主任委員，你不要跟他吵等語，乙○○不滿亦對丙○○高喊：你有意見就下來等語，丙○○一時
    氣憤難抑，立即衝下樓欲與乙○○理論，甲○○在警衛室前
    之社區中庭見丙○○來勢洶洶，雖伸手攔阻仍無法阻擋丙○○，丙○○一靠近乙○○，即基於傷害他人身體之犯意，以
    左勾拳方式出手毆打乙○○後腦勺一拳，乙○○不滿，亦衝
    向丙○○並以拳打腳踢丙○○之方式反擊，甲○○則居間勸
    架阻止其等2人互毆，丙○○即趁甲○○自後方勾住乙○○
    脖子，阻止乙○○繼續攻擊丙○○之際，自其口袋內取出預
    藏之不明金屬材質尖銳物品，猛然向乙○○右腰際狠刺1下
    ，導致乙○○右腰部受有開放性傷口0.5x0.5x0.2公分之傷
    害。
二、案經乙○○訴由新竹市警察局第二分局移送臺灣新竹地方法
    院檢察署檢察官偵查起訴。
    理  由
壹、證據能力部分：
    按「被告以外之人於審判外之陳述，雖不符前四條之規定，
    而經當事人於審判程序同意作為證據，法院審酌該言詞陳述
    或書面陳述作成時之情況，認為適當者，亦得為證據。」、
    「當事人、代理人或辯護人於法院調查證據時，知有第159
    條第1 項不得為證據之情形，而未於言詞辯論終結前聲明異
    議者，視為有前項之同意。」，刑事訴訟法第159 條之5 定
    有明文。經查：本院以下所引用被告等2 人以外之人於審判
    外之言詞或書面陳述，雖屬傳聞證據，然被告等2 人對該證
    據之證據能力均未表示異議，本院審酌上開證據作成時之情
    況，亦認為無不當之處，依上開規定乃有證據能力，合先敘
    明。
貳、有罪部分即被告丙○○部分：
一、上開犯罪事實，業據被告於本院審理中坦承不諱（審理卷頁
    13、41、51、52），核與證人即告訴人乙○○於警詢、偵查
    及審理中之指述，證人甲○○於警詢、偵查及審理中之陳述
    相符，並有馬偕紀念醫院新竹分院乙種診斷證明書1 紙、春
    福聯合國大樓- 傷害案監視器畫面翻拍相片共12張在卷可稽
    ，且經本院就現場監視器光碟當庭進行勘驗，勘驗結果發現
    被告一時氣憤衝下樓時，一見到乙○○確實以左手先毆打乙○○後腦勺一拳，繼而雙方在互相衝突拉扯過程中，被告確
    實復趁隙以不明金屬材質尖銳物品猛刺乙○○右腰際1 下，
    有本院當庭製作之勘驗筆錄在卷可稽，被告上開自白乃與事
    實相符，其犯行堪予認定，應依法論科。
二、核被告丙○○於上開時、地傷害被害人之行為，係犯刑法第
    277 條第1 項之傷害罪。爰審酌被告與告訴人乙○○為同一
    社區之住戶，本應和諧相處，竟僅因平時對告訴人之行事作
    風有意見，又於上開時地一時發生口角，即衝下樓濫用暴力
    攻擊告訴人，且於衝突中復使用不明銳器攻擊告訴人，致告
    訴人受有上開傷勢，惡性非輕，且於警詢、偵查及本院審查
    庭階段均否認犯罪，指責告訴人不是，拒絕與告訴人和解，
    可見犯後並無反省之心，本不宜寬恕，惟念其於本院準備程
    序，經本院告知現場光碟錄影內容後，終知能坦承犯罪，於
    本院審理中亦終知坦承其脾氣暴躁，容易誤事（參見本院準
    備程序筆錄、審理筆錄），而有反省之心，另參酌被告犯罪
    當時所受之刺激，及告訴人所受之傷勢非鉅等一切情狀，量
    處如主文所示之刑，並諭知易科罰金之折算標準。又被告丙○○陳稱：所持刺傷告訴人之不明尖銳物品1 把係壓路機重
    台特製的金屬材質鑰匙等語，然並未提出本院以實其說，且
    為告訴人當庭所否認，本院自無法僅以被告之陳述逕認定該
    物品係鑰匙，合先敘明。又該不明尖銳物品，被告雖坦承係
    其所有持以犯罪所用之物，然檢警單位案發當時均未扣案，
    迄今歷時一年被告仍無法提出，衡情業已滅失，爰不另宣告
    沒收。
參、無罪部分即被告甲○○部分：
一、公訴意旨另以：被告丙○○於上開時、地聞聲下樓與乙○○
    發生肢體衝突時，被告甲○○竟與丙○○共同基於傷害他人
    身體之犯意聯絡，由被告甲○○先以手自乙○○後方勾住乙○○脖子，被告丙○○再趁機以不明尖銳物品刺向乙○○右
    腰，致使乙○○右腰部受有軀幹之開放性傷口0.5x0.5x0.2
    公分之傷害，因認被告甲○○涉犯刑法第277 條第1 項傷害
    罪嫌云云。
二、檢察官認為被告甲○○涉共同犯刑法第277 條第1 項普通傷
    害罪嫌，無非係以：證人乙○○於98年8 月24日警詢中指稱
    ：「於98年8 月24日15時24分許在新竹市○○路○段476 巷
    36號前〈春福聯合國大廈警衛室〉發生，遭甲○○及丙○○
    共同故意傷害本人。」、「…當時我欲掙開丙○○的推擠時
    ，甲○○以右手腕勒住我的脖子，限制我行動不讓我掙開，
    丙○○隨即將預藏在其左口袋的短刀，並以左手持預藏的短
    刀刺向我，我見狀欲轉身但當時遭其共犯甲○○控制行動，
    只能稍微轉身，但還是遭其刺傷。」（偵查卷頁2 ），及其
    於98年10月27日偵查中證稱：「…98年8 月24日下午我與甲○○因鐵門油漆的氣味起爭執，甲○○拉住我要去找劉世亮
    對質，甲○○就叫樓上丙○○下樓，丙○○下樓後二話不說
    先對我動粗，第一次沒有打到我，第二次我被甲○○卡著脖
    子，丙○○從口袋拿出利器向我腹部刺，我的腰部因此受傷
    …」（偵查卷頁31）等語為其論據。
三、訊據被告甲○○則堅詞否認有與丙○○共同攻擊乙○○之傷
    害犯行，辯稱：伊當時在警衛室前雖然就社區油漆工程氣味
    難聞等問題與乙○○發生言語爭執，但沒有嚴重到要傷害乙○○的程度，伊也沒有叫丙○○下樓來幫忙，之後丙○○自
    5 樓氣沖沖衝下樓，伊怕丙○○出手攻擊乙○○還出手攔阻
    ，事後丙○○與乙○○發生衝突，伊為了將乙○○與丙○○
    2 人隔開，所以才會以手勾住乙○○的脖子，目的是在勸架
    ，並無共同傷害乙○○之犯意等語。
四、按犯罪事實應依證據認定之，無證據不得認定犯罪事實；不
    能證明被告犯罪者，應諭知無罪之判決，刑事訴訟法第 154
    條第2 項、第301 條第1 項分別定有明文。次按告訴人之告
    訴，係以使被告受刑事訴追為目的，是其陳述是否與事實相
    符，仍應調查其他證據以資審認（最高法院52台上字第1300
    號判例意旨可供參照）。又刑事訴訟法第161條已於91年2月
    8日修正公布，其第1項規定：檢察官就被告犯罪事實應負舉
    證責任，並指出證明之方法，因此檢察官對於起訴之犯罪事
    實，應負提出證據及說服之實質舉證責任，倘所提出之證據
    不足為被告有罪之積極證明，或其指出證明之方法，無從說
    服法院以形成被告有罪之心證，基於無罪推定之原則，自應
    為被告無罪判決之諭知（最高法院92年度臺上字第128 號判
    例意旨亦可參照）。
五、經查：
  (一)被告甲○○並無叫共同被告丙○○下樓毆打乙○○，於被告
    丙○○下樓與乙○○發生肢體衝突時，其亦不斷居間以身體
    阻擋勸阻雙方繼續衝突，其中一刻雖有以手勾住丙○○脖子
    、肩膀，然係因乙○○不斷上前欲回擊丙○○，被告甲○○
    為了阻止乙○○繼續上前攻擊丙○○所致，自衝突前後之情
    節整體觀之，被告甲○○確實係在勸架，並無與丙○○共同
    攻擊乙○○等情，業據本院當庭勘驗現場監視器錄得之畫面
    ，並製作勘驗筆錄在卷可參，勘驗結果如下：
  1.98年8 月24日下午3 時23分24秒：一身穿襯衫男子（即被告
    甲○○）左腋下夾文件，自大門旁警衛室走出，左手插口袋
    且悠閒踱步，口中喃喃自語，似有不滿，好像在警衛室曾與
    人發生不愉快。（被告甲○○與告訴人乙○○均陳稱其等前
    幾分鐘在警衛室有爭論事情，但沒有肢體衝突）
  2.98年8 月24日下午3 時23分30秒：被告甲○○與一年長女性
    （下稱女子A ）打招呼交談，並嘗試跟女子A 訴苦，請女子
    A 評評理，女子A 於41秒時進入警衛室，被告甲○○仍在警
    衛室外閒晃。
  3.98年8 月24日下午3 時23分49、51秒: 突然有一身穿橫條紋
    上衣、著短褲及穿藍色拖鞋之男子（即被告丙○○）自畫面
    下方出現欲衝向警衛室，被告甲○○見狀即以右手攔他，但
    沒有成功，被告丙○○仍從甲○○身旁經過衝向警衛室，甲○○隨即以右手自後勾住丙○○的肩、胸部，嘗試繼續攔住
    丙○○，但都沒有成功，丙○○仍衝向警衛室門口。
  4.98年8 月24日下午3 時23分52-58 秒:
  (1)另一男子（即告訴人乙○○）衝出警衛室，被告丙○○先以
    左手打乙○○後腦勺，二人隨即發生扭打，二人並往畫面的
    右方移動，甲○○先以手臂橫擋丙○○、乙○○中間，但乙○○仍繼續向丙○○方向靠近，並出拳要打丙○○，甲○○
    才以手銬住乙○○的脖子，並以身體擋在乙○○與被告丙○○中間而做出隔開二人的動作。
  (2)98年8 月24日下午3 時23分54秒：有二個該社區的女子（下
    稱女子B 、C ）自鏡頭下方進入拍攝範圍，亦即從社區內正
    要走出社區大門，看見此景。
  (3)98年8 月24日下午3 時23分58秒：乙○○於上開兩人往畫面
    右方移動的過程中，看似非常激動，主動以手抓及腳踢方式
    攻擊被告丙○○，丙○○邊後退，一邊不干示弱出手回擊，
    並左手自褲袋內拿出銀色尖銳細長物體（丙○○當庭陳稱他
    是拿出壓路機重機台特製的金屬材質鑰匙）（乙○○當庭陳
    稱，那個明明就是一把尖刀，我的傷口很明顯是一個刺傷）
    ，被告甲○○以右手勒住乙○○之脖子，並拉開乙○○。
  5.98年8 月24日下午3 時24分1 秒：被告丙○○趁機以左手持
    上開不明器械朝乙○○之右側腰猛刺一下，被告甲○○繼續
    以面對乙○○、背對丙○○的方式，將乙○○推往畫面左方
    ，即警衛室的方向，避免被告丙○○與乙○○繼續發生衝突
    。
  6.98年8 月24日下午3 時24分3 秒：乙○○持續想上前向被告
    丙○○理論，被告甲○○將乙○○推入警衛室，女子B 亦上
    前勸阻被告丙○○，被告丙○○作勢要往警衛室，女子B 即
    拉住被告丙○○的手，不讓其進入警衛室，被告丙○○持續
    在警衛室外叫囂，並以雙手指向警衛室方向揮舞。
  7.98年8 月24日下午3 時24分9 秒：被告甲○○拾起其於衝突
    過程中掉落在地上的文件，女子B 試圖將正在叫囂之被告丙○○推往鏡頭下方，即社區裡面，意思勸其勿再吵架。
  8.98年8 月24日下午3 時24分12秒：女子A 走出警衛室，似與
    女子B 一同勸阻被告丙○○。
  9.98年8 月24日下午3 時24分20秒：被告丙○○與女子A 走出
    鏡頭下方，女子B 走入警衛室。
  10.98年8 月24日下午3 時24分21秒以後: 被告等二人與告訴人
    的衝突，驚動社區與其他人出來關心，紛紛上前隔開或者勸
    告乙○○、丙○○勿再衝突，女子A 並勸甲○○趕快離開現
    場，乙○○、丙○○後續還有突然從畫面衝出來叫罵的畫面
    ，但都被大家隔開或是勸阻。
  (二)此外，證人乙○○經當庭共同勘驗上開光碟後，亦當庭坦承
    ：「我當時因被刺很生氣，但我現在回想起來，我和甲○○
    在爭論時，雖然很大聲，但我們是在討論社區的事，我認為
    他沒有傷害我的意圖…」、「（你意思是你在爭執噴漆工程
    氣味難聞的事時，甲○○態度沒有很兇，應該沒有要傷害你
    的意思？）是的。」等語明確。另證人丙○○亦於本院審理
    中證稱：「（本件你與告訴人乙○○在社區發生衝突時，被
    告甲○○有無幫忙你毆打乙○○？）沒有。（當時在現場拉
    扯中，甲○○有無對乙○○嗆聲？）沒有。（你當時有無看
    到甲○○出手或是揮拳打乙○○？）沒有，他只是在擋而已
    。（甲○○有無用手拉乙○○？他拉的動作為何？）就是在
    勸阻，就是一個力量大，一個力量小，他原本可能拉手、肩
    ，一個轉身就變成勒住脖子，就像剛剛在勘驗時，他攔我，
    也就是一個轉身就變成勒住我，他從頭到尾都是在勸架。」
    （本院卷頁45）、「（本案你在衝下去之前，你有無聽到甲○○說大哥你下來嗎？）沒有，我根本沒有聽到大哥兩個字
    ，我不知道這兩個字從哪來的。」（本院卷頁46）等語明確
    。在在均足證被告甲○○自始並無傷害乙○○之意圖，其於
    勸架過程中雖曾出現勒住乙○○脖子之行為，亦係為了阻擋
    乙○○激烈往前回擊丙○○，雙方一時肢體滑動所造成之結
    果，而非共同傷害乙○○之行為。
六、綜上，本案僅需稍加勘驗現場光碟事證即明，檢察官竟然捨
    此重要證據疏未詳加勘驗調查，僅以告訴人之片面指述，即
    認被告甲○○具有共同傷害之犯行，舉證顯有不足，此外，
    本院復查無其他積極證據證明被告甲○○有罪，揆諸前開判
    例及說明，自應為被告甲○○無罪判決之諭知。
七、據上論結，應依刑事訴訟法第452 條、第299 條第1 項前段
    、第301 條第1 項，刑法第277 條第1 項、第41條第1 項前
    段，判決如主文。
八、本案經檢察官李秋梅到庭執行職務。
中    華    民    國    99    年    8    月    25    日
                  刑事第一庭    法  官  蔡川富
以上正本證明與原本無異。
如不服本判決應於收受判決後10日內向本院提出上訴書狀，並應
敘述具體理由。其未敘述上訴理由者，應於上訴期間屆滿後20日
內向本院補提理由書(均須按他造當事人之人數附繕本)「切勿逕
送上級法院」。
中    華    民    國    99    年    8    月    25    日
                                書記官  朱苑禎
附錄論罪科刑法條：
中華民國刑法第277條
傷害人之身體或健康者，處3年以下有期徒刑、拘役或1千元以下
罰金。
犯前項之罪因而致人於死者，處無期徒刑或7年以上有期徒刑；
致重傷者，處3年以上10年以下有期徒刑。

司法院資訊處製作；財團法人民間司法改革基金會備份。
